【裁判字號】    96,訴,3918
【裁判日期】    970131
【裁判案由】    偽造文書等
【裁判全文】
臺灣高雄地方法院刑事判決              96年度訴字第3918號
公  訴  人  臺灣高雄地方法院檢察署檢察官
被      告  丁○○
選任辯護人  陳清和律師
上列被告因偽造文書等案件，經檢察官提起公訴（96年度偵字第
14182 號、第14184 號），嗣因被告就被訴事實為有罪之陳述，
經本院合議庭裁定由受命法官獨任依簡式審判程序審理，本院判
決如下：
    主  文
丁○○犯行使偽造私文書罪，處有期徒刑伍月，如易科罰金，以
銀元佰元即新臺幣玖佰元折算壹日，減為有期徒刑貳月又拾伍
日，如易科罰金，以銀元佰元即新臺幣玖佰元折算壹日。偽造
之署押「張世展」壹枚沒收之；又犯詐欺取財罪，處有期徒刑伍
月，如易科罰金，以銀元佰元即新臺幣玖佰元折算壹日，減為
有期徒刑貳月又拾伍日，如易科罰金，以銀元佰元即新臺幣玖
佰元折算壹日。應執行有期徒刑肆月又拾伍日，如易科罰金，以
銀元佰元即新臺幣玖佰元折算壹日。偽造之署押「張世展」壹
枚沒收之。緩刑年，丁○○應自民國玖拾陸年拾貳月起至清償
日止，按月於每月拾伍日前給付被害人甲○新臺幣伍萬元，共應
給付新臺幣玖拾萬元；另自民國玖拾柒年貳月貳拾伍日起至清償
日止，按月於每月貳拾伍日給付被害人乙○○新臺幣萬元，惟
自民國玖拾捌年捌月貳拾伍日起增加為按月給付新臺幣陸萬元，
共應給付新臺幣壹佰玖拾伍萬元；如有一期未付，即視為全部到
期。
    事  實
一、丁○○明知其債信不佳已無清償借款能力，惟因需款孔急，
    竟意圖為自己不法之所有，而為下列犯行：（一）於民國89
    年7 月間，明知張世展並未授權其在支票背書，竟在其所簽
    發之發票人勇安醫院丁○○，面額新台幣（下同）150 萬元
    ，支票號碼：KL0000000 ，發票日：89年7 月28日之支票背
    面偽簽「張世展」之署押，足以生損害於張世展，並以購置
    醫療器材設備為由，持向甲○調借現款，並聲稱支票業經張
    世展先生背書，屆期支票必能如期兌現之方式施用詐術，甲
    ○因此陷於錯誤，而如數交付借款。詎支票屆期提示竟遭退
    票，丁○○亦避不見面，甲○乃持票向張世展催討票款，惟
    張世展稱其並未在該支票背書，甲○始知受騙。（二）丁○
    ○明知積欠甲○之上開債務尚未清償，竟於94年12月初，於
    其妻劉玉美所簽發交付之票面金額200 萬元，票號：AL0000
    000 號，發票日95年3 月1 日之支票背面背書，以臨時急需
    購買藥品為由，持向乙○○調借現款，並向乙○○諉稱其月
    入百萬，俟其藥品售出即可獲利3 、40萬元，故3 個月即可
    還款，乙○○因此陷於錯誤，而如數貸與款項，詎支票屆期
    提示竟遭退票，而丁○○更避不見面，乙○○始知受騙。
二、案經甲○、乙○○訴由臺灣高雄地方法院檢察署檢察官偵查
    起訴。
    理  由
一、本件被告丁○○所犯係死刑、無期徒刑、最輕本刑為3 年以
    上有期徒刑以外之罪，其於本院就前揭被訴事實為有罪之陳
    述，經受命法官告知簡式審判程序之旨，並聽取其與公訴人
    之意見後，本院認無不得或不宜改依簡式審判程序進行之處
    ，爰依刑事訴訟法第273 條之1 第1 項、第284 條之1 ，裁
    定本件由受命法官獨任進行簡式審判程序，合先敘明。
二、前揭在支票背面偽簽署押及施用詐術向告訴人等借款之事實
    ，業據被告丁○○於本院審理中供承不諱，且經告訴人甲○
    、乙○○之指訴綦詳（見偵一卷第13頁、第21頁、偵二卷第
    16 頁 、第42頁、第68頁至第69頁），及證人張世展、證人
    張守芬、證人陳英源之證述明確（見偵一卷第17頁至第18頁
    、第25頁），此外，亦有土地登記第二類謄本（大樹鄉○○
    ○段0000-0000 地號）、票號：KL0000000 （張世展之背書
    ）、AL0000000 支票影本各乙紙在卷可佐（見偵一卷第3 頁
    、偵二卷第3 頁、第47頁至第51頁），被告之自白核與事實
    相符，本案事證明確，被告確有本件偽造文書、詐欺等犯行
    洵堪認定，應予論罪科刑。
三、被告行為後，刑法及刑法施行法業於94年2 月2 日經總統以
    華總一義字第09400014901 號令修正公布，並於95年7 月1
    日施行，參酌最高法院95年5 月23日刑事庭第8 次會議決議
    、95年11月7 日95年度第21次刑事庭會議決議意旨，應適用
    新刑法第2 條第1 項之規定，為「從舊從輕」之比較。另於
    比較時應就罪刑有關之共犯、未遂犯、想像競合犯、牽連犯
    、連續犯、結合犯，以及累犯加重、自首減輕暨其他法定加
    減原因（如身分加減）與加減比例等一切情形，本於統一性
    及整體性原則，綜其全部罪刑之結果而為比較；又如新舊法
    處罰之輕重相同、法理或審酌標準見解之明文化、純文字之
    修正等，即無比較適用之問題，非此條所指之法律有變更，
    即無本條之適用，應依一般法律適用原則，適用裁判時法；
    又如逕行適用行為時法，因結果並無不同，對判決不生影響
    ，上訴審毋庸撤銷改判。是本院審酌：
  (一)法定貨幣單位部分：被告行為後，刑法施行法增訂第1 條之
    1 ，其立法目的，在於考量新修正之刑法施行後，不再適用
    「現行法規所定貨幣單位折算新臺幣條例」，為使罰金數額
    趨於一致，避免衍生新舊法比較適用問題，以緩和實務適用
    法律之衝擊，於不變動罰金數額之前提下，所為之規定。是
    以上開規定具有準據法之性質，不論行為人之行為係在刑法
    修正施行前或施行後，關於罰金之貨幣單位，一律為新臺幣
    。
  (二)易科罰金部分：被告行為後，罰金罰鍰提高標準條例第2 條
    業已刪除，而刑法第41條第1 項前段關於易科罰金之折算標
    準已由舊法之銀元100 元、200 元、300 元修正為新臺幣1,
    000 元、2,000 元、3,000 元，因屬科刑規範事項之變更，
    其折算標準為裁判時所應諭知，自有就新舊法規定比較之必
    要，經比較新舊法結果，以被告行為時之舊法較為有利於被
    告。
  (三)牽連犯部分：修正後刑法第55條後段業已刪除牽連犯之規定
    。本件被告所犯上開各罪具有牽連犯之關係，依修正前即行
    為時之規定，應從一重罪處斷；依修正後之刑法，則所犯上
    述各罪，應依數罪併罰之規定分論併罰。比較新舊法之規定
    ，修正後之規定並非較有利於行為人。
四、按支票上之背書，係發票後之另一票據行為，在其偽造之支
    票背面，偽造署押為背書並達行使之程度，自足以生損害於
    被冒名之人，顯屬另一行使偽造私文書之行為，此有最高法
    院59年臺上字第2588號判例意旨可資參照。是核被告所為係
    犯刑法第217 條偽造署押、第216 條、210 條行使偽造私文
    書及同法第339 條第1 項詐欺取財罪。其偽造「張世展」署
    押之行為，為偽造私文書行為之一部；另偽造私文書後又持
    以行使，偽造之低度行為已為行使之高度行為所吸收，均不
    另論罪。被告上開犯行，前後相距長達5 年之久，其犯意各
    別，行為互殊，應予分論併罰。又其所犯行使偽造私文書並
    向告訴人甲○詐欺取財罪犯間，具有方法結果之牽連關係，
    應從一重之行使偽造私文書罪處斷。又其於支票背面所偽造
    之「張世展」署押1 枚，應依刑法第219 條規定沒收之。
五、爰審酌被告丁○○不思自食其力，竟為一己之私利，利用其
    醫師身分之社會地位，騙取被害人之財物，對被害人之財產
    及社會秩序危害重大，情節並非輕微；惟念其犯罪後尚知能
    坦認犯行，頗具悔意，並積極與告訴人達成和解，有告訴人
    甲○、乙○○提出之和解書各1份在卷可佐，及參酌其犯罪
    之動機、目的等一切情狀，分別量處如附表所示之刑，及依
    修正前刑法第41條第1項規定諭知易科罰金之折算標準，並
    定應執行刑，以資懲儆。另查，被告無任何前科紀錄，此有
    被告之，其犯後於本院審理時復能坦認犯行，態度良好，深
    具悔意，其經此偵、審教訓後，應知所警惕，信無再犯之虞
    ，且其業已分別與本案告訴人達成和解，有和解書2 份在卷
    為憑（見本院卷第58頁、第66頁），告訴人乙○○於本院審
    理時並表示：可以讓被告分期付款，但若一期未履行視為全
    部債務到期，且即請求撤銷對被告之緩刑宣告等語（見本院
    96 年6月20日審判筆錄），則如令被告入監服刑，被告即無
    法持續工作以履行前揭和解條件；復查刑罰固屬國家對於犯
    罪之人，以剝奪法益之手段，所加之公法之制裁，惟其積極
    目的，則在預防犯人之再犯，故對於初犯，惡性未深，天良
    未泯者，若因偶然觸法，即置諸刑獄自非刑罰之目的，是本
    院斟酌再三，認所宣告之刑以暫不執行為適當，爰依最高法
    院95年第8 次刑事庭會議決議意旨，逕依修正後刑法第74條
    第1 項第1 款規定（最高法院95年5 月23日刑事庭第8 次會
    議決議參照），併予宣告緩刑3 年，以啟自新。次按「緩刑
    宣告，得斟酌情形，命犯罪行為人向被害人支付相當數額之
    財產或非財產上之損害賠償。」，修正後刑法第74條第2 項
    第3 款亦定有明文，本件被告既需向本案告訴人等支付如卷
    附和解書記載之金額，為確保被告能如期履行上揭調解條件
    ，以維告訴人權益，故本院考量上開各項情狀後，認應對被
    告課予上開如主文所示之負擔，乃為適當，爰併予宣告之。
六、再按「中華民國96年罪犯減刑條例」業經總統於96年7 月4
    日公布，同年7 月16日施行，本件被告犯罪時間係在96年4
    月24日以前，且其所犯罪名與宣告刑，經核符該條例第2 條
    第3 款規定，並無第3 條所列不予減刑之情形，本件即應依
    同條例第7 條規定，減輕其刑，並於判決主文同時諭知其宣
    告刑及減得之刑，併諭知如主文所示易科罰金折算之標準，
    及定其應執行之刑。
據上論斷，應依刑事訴訟法第273 條之1 第1 項、第284 條之1
、第299 條第1 項前段，刑法第216 條、第210 條、第339 條第
1 項、第2 條第1 項前段、第51條第5 款、第219 條、第74條第
1 項第1 款、第2 項第3 款，修正前刑法第55條後段、第41條第
1 項前段、第2 項，廢止前罰金罰鍰提高標準條例第2 條，中華
民國九十六年罪犯減刑條例第2 條第1 項第3 款、第7 條，判決
如主文。
本案經檢察官丙○○到庭執行職務。
中    華    民    國    97    年    1     月    31    日
                  刑事第二庭    法  官  呂明燕
以上正本證明與原本無異。
如不服本判決應於收受本判決後10日內向本院提出上訴書狀，並
應敘述具體理由，如未敘述上訴理由者，應於上訴期間屆滿後20
日內補提理由書狀於本院（均須按他造當事人之人數附繕本）「
切勿逕送上級法院」。
中    華    民    國    97    年    1     月    31    日
                                書記官  陳瓊芳
附錄本判決論罪之法條：
中華民國刑法第210條
偽造、變造私文書，足以生損害於公眾或他人者，處 5 年以下有
期徒刑。
中華民國刑法第216條
行使第 210 條至第 215 條之文書者，依偽造、變造文書或登載
不實事項或使登載不實事項之規定處斷。
中華民國刑法第339條
意圖為自己或第三人不法之所有，以詐術使人將本人或第三人之
物交付者，處5 年以下有期徒刑、拘役或科或併科1 千元以下罰
金。
以前項方法得財產上不法之利益或使第三人得之者，亦同。
前二項之未遂犯罰之。


司法院資訊處製作；財團法人民間司法改革基金會備份。
